【裁判字號】    97,簡上,64
【裁判日期】    970825
【裁判案由】    竊盜等
【裁判全文】
臺灣基隆地方法院刑事判決              97年度簡上字第64號
公  訴  人  臺灣基隆地方法院檢察署檢察官
上  訴  人
即  被  告  乙○○
選任辯護人  王雅慧律師
上列上訴人因竊盜等案件，不服本院97年度基簡字第476 號，民
國97年4 月18日第一審簡易判決中有關竊盜部分之判決（聲請簡
易判決處刑案號：臺灣基隆地方法院檢察署檢察官96年度偵字第
5798號、第6374號），因而就該部分提起上訴，本院管轄第二審
之合議庭判決如下：
    主  文
上訴駁回。
    事  實
一、乙○○意圖為自己不法之所有，於民國96年10月28日中午12
    時許至晚間6 時許左右間之不詳時間，在臺北縣萬里鄉○○
    ○街67號甲○○住處兼店面之屋簷下，徒手竊得甲○○所有
    之白鐵質廣告招牌1 面（價值約新臺幣【下同】10,000元，
    下稱系爭招牌）後，於同日下午6 時許，委由不知情之吳柏
    村駕駛車號8K─9820號自用小貨車，協助其將系爭招牌載運
    至臺北縣萬里鄉○○○街8 號旁之資源回收廠，以1,200 元
    之價格出售予不知情之回收廠負責人張輝亮。嗣因甲○○於
    同日晚間6時55分許發現系爭招牌遭竊，即報警處理，員警
    聽聞甲○○報案稱乙○○於同日曾向其詢問是否仍要系爭招
    牌後，認乙○○涉嫌重大，乃先帶同甲○○至乙○○住處尋
    找系爭招牌未果，再帶同甲○○前往上開資源回收廠尋獲系
    爭招牌，並得悉系爭招牌係乙○○持以出售，因而查悉上情
    。
二、案經臺北縣政府警察局金山分局報告臺灣基隆地方法院檢察
    署檢察官偵查後聲請簡易判決處刑。
    理  由
壹、程序事項：
一、臺灣基隆地方法院檢察署檢察官原以96年度偵字第5798號、
    第6374號聲請簡易判決處刑書，向本院聲請就被告乙○○所
    涉竊盜及侵占離本人所持有之物罪，逕以簡易判決處刑，本
    院受理後，於97年4 月18日以97年度基簡字第476 號判決，
    就被告所犯竊盜罪，判處有期徒刑2 月，如易科罰金，以1,
    000 元折算1 日；就被告所犯侵占離本人所持有之物罪，判
    處罰金10,000元，如易服勞役，以1,000 元折算1 日。而查
    被告提出之刑事上訴暨上訴理由狀一雖敘及原審判決就被告
    處有期徒刑2 月，併科罰金10,000元，刑期過重且昧於事實
    等語（見本院卷第3 頁），惟嗣後被告及辯護人於本院97年
    6 月10日準備程序及同年8 月11日審理中，就原審判決被告
    犯侵占離本人所持有之物罪部分，均表示認罪（見本院卷第
    17頁、第56-57 頁），本院因認被告上訴範圍不明，乃於97
    年8 月11日審理時，向被告及辯護人確認被告上訴範圍，被
    告及辯護人當庭確認僅就原審判決被告犯竊盜罪部分提起上
    訴等語（見本院卷第58頁）。本院審酌原審判決被告上開所
    犯竊盜罪及侵占離本人所持有之物罪，犯意各別，行為互殊
    ，本屬應予分論併罰之數罪，被告經原審判決而未經上訴之
    侵占離本人所持有之物罪部分，即因上訴期間經過而告確定
    （原審判決係於97年4 月23日送達被告位於臺北縣萬里鄉○
    ○路106 號住處，由與被告同住之其父親鄧金億代收），不
    在本院上訴審審理範圍，合先敘明。
二、證據能力部分：
  (一)按被告以外之人於審判外之陳述，雖不符刑事訴訟法第159
    條之1 至第159 條之4 之規定，而經當事人於審判程序同意
    作為證據，法院審酌該言詞陳述或書面陳述作成時之情況，
    認為適當者，亦得為證據；當事人、代理人或辯護人於法院
    調查證據時，知有第159 條第1 項不得為證據之情形，而未
    於言詞辯論終結前聲明異議者，視為有前項之同意，同法第
    159 條之5 定有明文。查檢察官、被告及辯護人對於證人甲
    ○○、吳柏村、張輝亮於警詢時之陳述及贓物認領保管單1
    紙，於本院準備程序中及審理調查證據時，就證據能力均未
    表示爭執或聲明異議，本院審酌該等陳述作成時之情況，尚
    無違法不當及證明力明顯過低之瑕疵，亦認為以之作為證據
    應屬適當，爰逕依刑事訴訟法第159 條之5 規定，認前揭證
    據資料均例外有證據能力。
  (二)按被告以外之人於偵查中向檢察官所為之陳述，除顯有不可
    信之情況者外，得為證據，刑事訴訟法第159 條之1 第2 項
    定有明文。所謂「不可信之情況」，法院應審酌被告以外之
    人於陳述時之外在環境及情況，例如：陳述時之心理狀況、
    有無受到外力干擾等，以為判斷之依據，故係決定陳述有無
    證據能力，而非決定陳述內容之證明力（法院辦理刑事訴訟
    案件應行注意事項第89點參照）。查證人甲○○、吳柏村、
    張輝亮於偵查時之證述，固屬被告以外之人於審判外之陳述
    ，惟上述證人於偵查時所為之證述，經渠等具結，且核閱筆
    錄無訛後簽名（見96年12月26日及97年2 月20日偵訊筆錄及
    證人結文），亦查無渠等偵訊時有遭受檢察官恐嚇等外力干
    擾之情事，可見依渠等陳述時之外在環境及情況，並無顯不
    可信之情形，復經本院依證人身分傳喚甲○○到庭具結作證
    ，並行證人之交互詰問，予以被告乙○○詰問上述證人之機
    會（吳柏村及張輝亮部分未經檢察官、被告或辯護人聲請本
    院傳喚，惟已提示證言予以被告閱覽、辯論之機會），依前
    揭規定，自得作為本案之證據。
  (三)卷附由員警所拍攝，關於白鐵質廣告招牌照片2 張，以及由
    辯護人庭呈之有關被告住處、證人甲○○住處兼店面之照片
    11張，均係由機械（照相機）所拍攝，非屬供述證據，並無
    傳聞法則之適用，且與待證事實有關聯性，自有證據能力。
貳、實體事項：
一、訊據被告乙○○固坦承有於96年10月28日晚間6 時許請證人
    吳柏村駕駛車號8K─9820號自用小貨車幫忙搬運系爭招牌，
    載送至臺北縣萬里鄉○○○街8 號旁之資源回收廠，以1,20
    0 元之價格出售予證人張輝亮等事實，惟矢口否認有何竊盜
    之犯行，辯稱：系爭招牌係其於96年10月28日下午4 時許，
    在臺北縣萬里鄉萬里海水浴場沙灘堤防旁拾得，其並非在證
    人甲○○住處竊得系爭招牌，證人甲○○並未目睹其竊取系
    爭招牌，且證述內容不實且不合常理，無足資為認定其竊盜
    之證據云云。經查：
  (一)按認定犯罪事實所憑之證據，並不以直接證據為限，即綜合
    各種間接證據，本於推理作用，為認定犯罪事實之基礎，如
    無違背一般經驗法則，尚非法所不許（最高法院44年台上字
    第702 號判例意旨參照）。查證人甲○○雖未目睹被告竊取
    系爭招牌，然被告並不否認係由其委由不知情之證人吳柏村
    駕駛車號8K─9820號自用小貨車，協助其將系爭招牌載運至
    臺北縣萬里鄉○○○街8 號旁之資源回收廠，以1,200 元之
    價格出售予證人即不知情之回收廠負責人張輝亮等事實，且
    證人吳柏村、張輝亮亦分別於警詢、偵訊結證上開事實屬實
    （張輝亮見偵卷第10-11 頁、24-25 頁；吳柏村見偵卷第12
    -13 頁、37 -38頁）。又證人甲○○於警詢、偵訊及本院審
    理時一致證稱：96年10月28日中午，被告經過其位於臺北縣
    萬里鄉○○○街67號住處兼店面門前，曾向其詢問放在屋簷
    下之系爭招牌還要不要，其回答系爭招牌之前遭颱風吹落，
    等修理好還要用，被告聽聞後即離開，嗣於同日晚間6 時55
    分左右，其妻出門倒垃圾，發現招牌不見，其報警處理後，
    員警先帶同其至被告住處尋找，惟沒有找到，被告父母說被
    告喝醉了，叫不醒，員警於是再帶同其至臺北縣萬里鄉○○
    ○街8 號旁之資源回收廠，即發現其上仍殘存印有其店名壓
    克力板之系爭招牌等語（見偵卷第8-9 頁、第24頁，本院卷
    第46-47 頁），本院審酌本件係因證人甲○○向員警告以被
    告曾向其詢問系爭招牌還要不要之情節，因而循線查獲被告
    將系爭招牌出售予證人張輝亮，可見證人甲○○上開證言非
    虛，可以採信。據此，本院綜合上開被告之供述、證人吳柏
    村、張輝亮及甲○○之證言、查獲系爭招牌相片2 張、證人
    甲○○領回失竊系爭招牌之贓物認領保管單1 紙、被告甫詢
    問證人甲○○是否仍要系爭招牌後，系爭招牌於同日即不翼
    而飛之情形、及被告既辯稱係在臺北縣萬里鄉萬里海水浴場
    沙灘堤防旁拾得系爭招牌，卻在其委請證人吳柏村幫忙載運
    系爭招牌，前往臺北縣萬里鄉○○○街8 號旁之資源回收廠
    時，先向證人吳柏村杜撰稱系爭招牌係其所有，嗣抵達上開
    資源回收廠時，則向證人張輝亮改口杜撰稱系爭招牌係友人
    給予之事實，分業據證人吳柏村、張輝亮於警詢、偵訊時證
    述在卷（證人吳柏村見偵卷第13頁、第38頁；證人張輝亮見
    偵卷第11頁、第24頁）等情況，認系爭招牌應係被告竊取無
    疑，否則不致在被告詢問證人甲○○是否還要系爭招牌後，
    系爭招牌於同日旋即遺失，且被告亦無向證人吳柏村及張輝
    亮杜撰取得系爭招牌之原因之必要。
  (二)至被告雖以證人甲○○證述被告住處位在證人甲○○店面兼
    住處對面，惟實際上2 人住處在不同道路上，且相距600 公
    尺乙節，辯稱證人甲○○之證述不實云云。經查，證人甲○
    ○店面兼住處之門牌號碼係臺北縣萬里鄉○○○街67號，而
    被告住處係位於臺北縣萬里鄉○○路106 號，2 人住處不在
    同一道路上之事實，分據證人甲○○及被告陳報住處在卷，
    且有被告提出之證人甲○○店面兼住處及被告住處照片等11
    張在卷可憑（見本院卷第31-35 頁），從而證人甲○○確於
    偵訊時證稱被告係居住在其店面之對面等語（見偵卷第24頁
    ），即顯與事實不符。惟就此證人甲○○嗣於本院審理時則
    已結證說明：其店面前面是大海，並無人居住，被告應係居
    住在其店面後面，偵訊筆錄可能是記載錯誤等語（見本院卷
    第50-51 頁），本院審酌證人甲○○店面前面確係大海之事
    實，有被告提出證人甲○○店面兼住處之相片4 張可憑（見
    本院卷第31-32 頁），依理被告並無故意證述被告係居住在
    其店面前面之可能，因認上開證人甲○○偵訊筆錄內容或係
    出於證人甲○○之口誤，或係偵訊筆錄誤載，證人甲○○就
    此並無虛偽證言之故意，何況關於被告住處位在證人甲○○
    住處兼店面後面或對面乙節，僅屬本案之支節事項，與證人
    甲○○證述有關被告事發當日中午曾詢問其系爭招牌之重要
    證詞，抑或被告竊取系爭招牌之基本事實並無關聯，是以被
    告據此理由，認證人甲○○所有之證詞均不可採信之辯解，
    即核無足採。
  (三)被告另辯稱證人甲○○既證述其於屋簷下放置包含系爭招牌
    之3 面招牌，卻僅有系爭招牌遭竊，此不符常理，因認證人
    甲○○之證言不可信云云。查證人甲○○於本院審理時固證
    稱其於颱風過後，在屋簷下確放置有包括系爭招牌在內的3
    面招牌，而僅有系爭招牌遭竊等語（見本院卷第51-53 頁）
    ，然本院衡諸證人甲○○於本院審理時證述系爭招牌重達20
    -30 公斤等語（見本院卷第52頁），被告於本院審理時亦供
    稱系爭招牌重達10餘公斤等情（見本院卷第59頁），再參諸
    系爭招牌面積龐大，有查獲相片2 張在卷可憑（見偵卷第20
    頁），準此，被告要同時竊取3 面分別重達10至30公斤左右
    不等之廣告招牌，恐非易事，是以證人甲○○證述僅系爭招
    牌遭竊，亦無不合常理之處，被告此部分所辯顯屬無稽，亦
    無足取。
  (四)末以被告一再辯稱係於96年10月28日下午4 時許在臺北縣萬
    里鄉萬里海水浴場沙灘堤防旁拾得系爭招牌云云，經查：距
    本件案發時間最近一次侵襲臺灣之颱風為柯羅莎颱風，中央
    氣象局係於96年10月4 日發布該颱風之海上警報，同年月5
    日發布陸上警報，最大強度為強烈颱風，同年月7 日解除海
    上及陸上警報告，乃公眾周知之事實，倘系爭招牌果如被告
    所稱係因颱風吹落至臺北縣萬里鄉海邊，則證人甲○○理應
    在颱風過後的第一時間即已知悉，其何以會在颱風過後約3
    星期，於未見到系爭招牌之前，即向員警報案稱系爭招牌失
    竊？據此，可明被告所辯應係臨訟杜撰之詞，委無足信。至
    證人張輝亮於偵訊時固證稱其收購系爭招牌時，角鐵平面處
    有一些沙，但不多等語（見偵卷第25頁）。然如前認定，系
    爭招牌係因遭颱風吹落在地，且證人甲○○於本院審理時證
    稱：系爭招牌經颱風吹落後，掉在其店門口馬路中間白線的
    地方，其將之拉到店門前屋簷下，因其店面面對大海，颱風
    期間海沙吹進來，車子上、店門口屋簷下整個都是沙，所以
    在系爭招牌上有沙是正常的等語（見本院卷第54頁），本院
    參諸證人甲○○店面確係面對大海，以上開柯羅莎颱風最大
    強度為強烈颱風而言，證人甲○○上開證述在颱風期間，其
    店面前車子及屋簷下等處均佈滿自海邊吹來的海沙等情，即
    合於經驗法則，可以採信，換言之，證人張輝亮於收購系爭
    招牌時，所見在系爭招牌角鐵處之沙子，係於上開柯羅沙颱
    風襲颱期間，自海邊吹來的沙子，而非系爭招牌經颱風吹落
    至海邊所沾染得之沙子，從而證人張輝亮上開偵訊時所言，
    亦無足資為認定被告係在臺北縣萬里鄉萬里海水浴場沙灘堤
    防旁拾得系爭招牌之有利證據。
  (五)綜上所述，被告之辯解均不足採，其竊盜之犯行洵堪認定，
    應依法論科。
二、核被告乙○○所為，係犯刑法第320條第1項竊盜罪。原審審
    酌被告時值壯年，不思憑藉己力循正當管道獲取財物，實所
    不該，惟慮其犯罪手法單純、所得財物價值非鉅，併其犯後
    態度等一切情狀，適用刑法第320 條第1項、第41條第1項前
    段，施行法第1 條之1，量處被告有期徒刑2月，如易科罰金
    ，以新臺幣1,000元折算1日，其認事用法，均無違誤，量刑
    亦稱妥適。被告以系爭招牌係其所拾得，而非竊取，證人甲
    ○○所言不實為理由提起上訴，求為無罪判決，為無理由，
    其上訴應予駁回。
據上論斷，應依刑事訴訟法第455 條之1 第1 項、第3 項、第36
8 條，判決如主文。
本案經檢察官吳佳齡到庭執行職務。
中    華    民    國    97    年    8     月    25    日
                  刑事第一庭審判長法    官  王福康
                                  法    官  邰婉玲
                                  法    官  劉桂金
以上正本證明與原本無異。
不得上訴。
中    華    民    國    97    年    8     月    25    日
                                  書 記 官  鄧順生


司法院資訊處製作；財團法人民間司法改革基金會備份。
